【裁判字號】    99,訴,143
【裁判日期】    990830
【裁判案由】    偽造有價證券
【裁判全文】
臺灣花蓮地方法院刑事判決               99年度訴字第143號
公  訴  人  臺灣花蓮地方法院檢察署檢察官
被      告  丁○
指定辯護人  林國泰律師
被      告  丙○○
指定辯護人  吳秋樵律師
上列被告因偽造有價證券案件，經檢察官提起公訴（98年度偵緝
字第285號、99年度偵字第1333號），本院判決如下：
    主  文
丁○犯偽造有價證券罪，處有期徒刑壹年拾月。未扣案如附表所
示本票壹紙其中關於偽造以「己○○」為共同發票人部分沒收。
丙○○無罪。
    事  實
一、丁○為因需錢孔急，欲與乙○○一同向甲○○借款，得知因
    自己係大陸人士，甲○○希望能由其台籍配偶一同擔保，為
    借款條件，乃於民國97年1 月9 日前某時，於不詳處所，基
    於偽造有價證券之犯意，未徵得其夫己○○之同意，在票號
    CH0000000 號之商業本票發票人欄偽簽己○○之姓名，而作
    成丁○與己○○為共同發票人之本票1 紙（如附表所示），
    再於97年1 月9 日持往花蓮縣吉安鄉○○○街135 號丙○○
    住處，將之交予丙○○再轉交甲○○供擔保借款而行使。嗣
    因丁○取得借款後未依約按期清償本金及利息，甲○○催討
    無結果後乃向本院民事庭以丁○、己○○並列為相對人而聲
    請裁定本票准予強制執行，丁○於接獲裁定後知己○○亦將
    一併遭強制執行，遂向臺灣花蓮地方法院檢察署檢察官自首
    ，而查悉上情。
二、案經被告丁○自首及臺灣花蓮地方法院檢察署檢察官偵查起
    訴。
    理  由
一、本案認定事實所引用之證據資料，檢察官、被告及辯護人均
    同意作為證據，且經核作成之狀況並無不適當之情形，應有
    證據能力。
二、上揭犯罪事實，業據被告丁○於偵查中及本院審理時坦承不
    諱，核與證人戊○○、己○○於警詢、偵查中之證述、證人
    甲○○、謝玉群、乙○○於本院之證述相符，並有被告冒用
    己○○名義共同簽立之本票影本1 紙附卷可稽，被告前開任
    意性之自白核與事實相符，堪信屬實。本案事證明確，被告
    犯行堪以認定，應依法論科。
三、核被告丁○所為，係犯刑法第201 條第1 項之偽造有價證券
    罪。被告丁○偽造署押之行為，係偽造有價證券之部份行為
    ，不另論罪，又行使偽造有價證券之低度行為，為偽造有價
    證券之高度行為所吸收，應僅論以偽造有價證券罪。本案被
    告丁○在其上開犯行未為任何有偵查犯罪職權之公務員知悉
    前，向具狀向檢察官自首承認犯行，並進而接受本件裁判，
    有自首狀在卷可稽，乃依刑法第62條前段規定減輕其刑。爰
    審酌被告丁○係大陸人士、為國中畢業程度、素行、犯罪之
    動機及目的、票面金額及手段之侵害性、與被害人己○○之
    關係、未與被害人甲○○和解、犯後態度及自首之悔意程度
    等一切情狀，量處如主文所示之刑，以示懲儆。如附表所示
    之本票，雖未扣案，惟無證據證明業已滅失，其中關於以「
    己○○」為共同發票人之偽造部分，不問屬於被告與否，應
    依刑法第205 條之規定諭知沒收。而該本票上偽造之「己○○」簽名1 枚，因該本票部分已諭知沒收，自無庸重複諭知
    沒收，附此敘明。
四、公訴意旨另以：被告丙○○為逼迫借款人如期還款，竟基於
    教唆偽造有價證券之犯意，教唆丁○簽立票號CH0000000 號
    商業本票1 紙，並要求丁○當場在本票發票人處簽下配偶己○○之姓名，因認係涉犯刑法第29條、第201條第1項之教唆
    偽造有價證券罪云云，並以同案被告丁○之供述為論據。訊
    據被告丙○○堅決否認犯行，辯稱：「我沒有要求丁○簽發
    本票。我沒有要丁○在本票上偽簽他先生的名字。我知道丁○有簽發本票交給甲○○，當時大家在場，當我的面把票拿
    給甲○○。丁○沒有在我面前簽發本票，她是直接帶已簽好
    的本票過來的。」等語。經查：
(一)按犯罪事實應依證據認定之，無證據不得認定犯罪事實；不
    能證明被告犯罪者，應諭知無罪之判決，刑事訴訟法第 154
    條第2 項及第301 條第1 項，分別定有明文。又認定不利於
    被告之事實，須依積極證據，苟積極證據不足為不利於被告
    事實之認定時，即應為有利於被告之認定，更不必有何有力
    之證據；又犯罪事實之認定，應憑真實之證據，倘證據是否
    真實尚欠明確，自難以擬制推測之方式，為其判斷之基礎；
    刑事訴訟法上證明之資料，無論為直接或間接證據，均須達
    於通常一般之人均不致有所懷疑，而得確信其為真實之程度
    ，始得據為有罪之認定，若其關於被告是否犯罪之證明未能
    達此程度，而有合理懷疑之存在，致使無從形成有罪之確信
    ，根據「罪證有疑，利於被告」之證據法則，即不得遽為不
    利被告之認定，最高法院30年上字第816 號、53年臺上字第
    656 號、76年臺上字第4986號判例可資參照。
(二)據證人乙○○於本院證述表示：「丙○○、甲○○說要一手
    交錢一手交本票，我的部分是直接從皮包裡拿本票出來，丁○也是直接從皮包裡把本票拿出來。我沒有看到丁○當場寫
    。」等語；證人甲○○則於本院證述：有看到丁○從皮包裡
    把本票拿出來，被告丙○○沒有要求丁○簽她老公的名字在
    本票上面等語；證人戊○○亦於本院證述：有聽到被告丙○○向丁○要本票，要求本票是談條件時就講好了，但沒有在
    交款當天聽到丙○○要求丁○在本票上簽己○○的名字等語
    ；證人謝玉群則於本院證述：沒有看到丁○當場簽本票，丙○○在談借錢條件時有要求丁○的先生開本票，丁○有答應
    說她晚上回去就叫她老公開本票，空白本票不是伊去買的，
    沒看到丙○○如何教丁○開本票，只有見聞丙○○要求丁○
    拿出本票來等語，均與丁○所述不符，是以丁○所言是否實
    在，即有疑問。
(三)復從本件借款之情形觀之，甲○○同意借錢予丁○，並非以
    丁○提供其配偶共同簽發之本票為主要因素，而係以乙○○
    提供不動產設定抵押權為擔保乃其答應借款之原因，故而被
    告丙○○欠缺教唆丁○偽簽其夫己○○之名於本票之動機。
    再者，甲○○因丁○未依約履行清償，持系爭本票向法院聲
    請裁定准予強制執行，則倘甲○○明知本票上之己○○簽名
    為偽造者，自無收受及依法聲請裁定之可能，故被告丙○○
    不可能於甲○○在場時，當場教唆丁○簽發無效之偽造本票
    交予甲○○收執。又依本案全體證人於審理時所述，要求丁○提供其夫己○○簽發之本票，係丁○最初自己提出之條件
    ，且在商議借款條件時即已談定之事，並非交付借款之日始
    新增之條件，從而丁○為滿足此條件，當無可能於己○○未
    到場之情形下，當著丙○○、甲○○或乙○○之面前簽發本
    票，並偽簽其夫之名於發票人欄，而為無效之發票行為，致
    使違背整個交易條件之目的，且使執票之債權人自陷於日後
    求償之困難，故足認丁○之供述有悖常理，不可採信。
(四)另由丁○之自首乃因知悉自己及其夫己○○將受強制執行，
    故其請教律師後自首，除為求減輕犯罪之刑外，就己○○之
    簽名為偽造部分，尚得於日後民事訴訟中加以爭執，而其是
    否於以己○○之名共同簽立本票前曾經己○○之同意，亦即
    己○○有無授權丁○代其簽名、發票，則係丁○與己○○二
    人間之事情，故若推說係受被告丙○○教唆而判刑確定者，
    則己○○始可從有無表現代理或代理權授予等疑慮中全身而
    退，因此不能排除丁○由律師建議自首時之供述，乃基於此
    種動機之考量，亦即存有重大可疑之處。
(五)綜上所述，本件除丁○之供述外，全無人證得證明丁○偽簽
    其夫己○○之名於本票發票人欄，係受被告丙○○之唆使，
    且係受唆使始產生犯罪之決意，從而公訴人所舉之證據尚不
    能使本院獲得被告丙○○有罪之確信。此外復查無其他積極
    證據足認被告丙○○有何教唆偽造有價證券之犯行。本件既
    不能證明被告犯罪，自應為無罪之諭知。
據上論斷，應依刑事訴訟法第299條第1項前段、第301條第1項，
刑法第201條第1項、第62條前段、第205條，刑法施行法第1條之
1 ，判決如主文。
本案經檢察官龔書安到庭執行職務
中    華    民    國    99    年    8     月    30    日
                  刑事第二庭  審判長  法  官  張宏節
                                      法  官  蔡寶樺
                                      法  官  沈培錚
以上正本證明與原本無異。
如不服本判決應於收受送達後10日內向本院提出上訴書狀，並應
敘述具體理由。其未敘述上訴理由者，應於上訴期間屆滿後20日
內向本院補提理由書(均須按他造當事人之人數附繕本)「切勿逕
送上級法院」。告訴人或被害人如對於本判決不服者，應具備理
由請求檢察官上訴，其上訴期間之計算係以檢察官收受判決正本
之日期為準。
中    華    民    國    99    年    8     月    31    日
                              書記官
附錄本判決論罪之法律條文：
中華民國刑法第201條第1項：
意圖供行使之用，而偽造、變造公債票、公司股票或其他有價證
券者，處3 年以上10年以下有期徒刑，得併科3 千元以下罰金。
附表：
┌─────┬───┬─────┬─────┬─────┬───┐
│票據號碼  │發票人│發票日    │票面金額  │到期日    │備  註│
│          │      │          │（新台幣）│          │      │
│          │      │          │          │          │      │
├─────┼───┼─────┼─────┼─────┼───┤
│CH0000000 │丁○  │97年1月9日│陸拾伍萬元│97年4月9日│      │
│          │己○○│          │          │          │      │
│          │      │          │          │          │      │
└─────┴───┴─────┴─────┴─────┴───┘

司法院資訊處製作；財團法人民間司法改革基金會備份。
